【裁判字號】    98,交聲,2176
【裁判日期】    980710
【裁判案由】    聲明異議
【裁判全文】
臺灣臺中地方法院交通事件裁定        98年度交聲字第2176號
原處分機關  交通部公路總局台中區監理所豐原監理站
聲明異議人
即受處分人  甲○○
上列異議人因違反道路交通管理處罰條例案件，對於交通部公路
總局臺中區監理所豐原監理站於民國九十八年六月二十二日所為
之處分（原處分案號：豐監稽違字第裁六三－Ｚ0000000
0號）聲明異議，本院裁定如下：
    主  文
原處分關於甲○○吊扣職業大貨車駕駛執照拾貳個月部分撤銷。
前項撤銷部分吊扣甲○○普通小型車駕駛執照拾貳個月。
    理  由
一、原處分機關處分意旨略以：聲明異議人即受處分人甲○○（
    下稱受處分人）於民國九十八年六月五日二十時二十一分許
    ，駕駛車牌號碼ＲＤ─○四五七號自用小客車，在國道三號
    南下二一二公里處之霧峰匝道前，因「經酒精測定分析，測
    定○‧四八ＭＧ／Ｌ」之違規，經內政部警政署國道公路警
    察局第七警察隊快官分隊以公警局交字第Ｚ0000000
    0號舉發違反道路交通管理事件通知單依法舉發。而依道路
    交通管理處罰條例第三十五條之規定應吊扣駕駛執照者，如
    無當時駕駛車種之駕駛執照，仍應吊扣其持有他車種之駕駛
    執照，主要係考量違規行為對道路交通秩序之維持及道路交
    通安全已生較大影響，基於一人一照之原則，故吊扣其所持
    有之駕駛執照，以限制其繼續駕車行使道路之權利，係屬駕
    駛行為之限制，非因駕車種類而所不同。按監理單位裁決吊
    扣受處分人所領憑以許可駕駛汽車行駛道路之汽車駕駛執照
    ，以限制其繼續駕車行使道路之權利，係屬駕駛行為之限制
    。本站遂於九十八年六月二十二日依道路交通管理處罰條例
    第三十五條第一項第一款規定，以豐監稽違字第裁六三－Ｚ
    00000000號裁決書，裁處受處分人罰鍰新臺幣（下
    同）三萬四千五百元，並吊扣汽車駕駛執照十二個月及施以
    道安講習，逾期則依裁決書處罰主文規定裁處云云。
二、受處分人聲明異議意旨略以：道路交通管理處罰條例第六十
    八條業已刪除吊扣各級駕照，受處分人因駕駛自用小客車違
    規被吊扣職業大貨車駕駛執照，其裁罰不當，且有違行政程
    序法第七條，請求撤銷原處分關於吊扣職業大貨車駕駛執照
    一年部分等語。
三、按道路交通管理處罰條例第三十五條一項規定：「汽車駕駛
    人，駕駛汽車經測試檢定有下列情形之一者（包括酒精濃度
    超過規定標準而駕駛），處新台幣一萬五千元以上六萬元以
    下罰鍰，並當場移置保管該汽車及吊扣其駕駛執照一年，因
    而肇事致人受傷，並吊扣其駕駛執照二年，致人重傷或死亡
    者，吊銷其駕駛執照」。次按同條例第六十八條規定：「汽
    車駕駛人，因違反本條例及道路交通安全規則之規定，受吊
    銷駕駛執照處分時，吊銷其持有各級車類之駕駛執照。」顯
    然「吊扣」與「吊銷」駕駛執照有輕重之不同，不可比附援
    引而均同時適用道路交通管理處罰條例第68條「吊銷」駕駛
    執照之規定。況上開條例原規定「汽車駕駛人因違反本條例
    及道路交通安全規則之規定，受吊扣或吊銷駕駛執照處分時
    ，吊扣或吊銷其持有各級車類之駕駛執照。」經立法委員以
    該條例不符合比例原則而提出修正案，原擬修正為「吊扣或
    吊銷其違法或違規當時所駕駛車輛之駕駛執照」，嗣修正為
    「受吊銷駕駛執照處分時，吊銷其持有各級車類之駕駛執照
    」（見立法院公報第九十四卷第四十八期立法院第六屆第二
    會期交通委員會第三次全體委員會議紀錄），是依該修正後
    之法律，業已將「吊扣」駕駛執照之部分刪除，依法自不得
    再以修正前之道路交通管理處罰條例第六十八條之規定吊扣
    各級車類之駕駛執照。
四、依上開說明，駕駛人受吊扣駕駛執照處分時，不再吊扣其持
    有各級車類之駕駛執照，故原處分機關於作成吊扣駕駛執照
    處分時，應就行為人所應吊扣之駕駛執照種類予以限定，始
    符合依法行政原則。原處分機關以道路交通管理處罰條例第
    三十條第一項第一款之規定，認應剝奪受處分人汽車駕駛用
    路權，已不當擴張解釋限制人民權利之法律，與依法行政原
    則有違，是本件應僅吊扣受處分人違規時所駕駛普通小型車
    之駕駛執照，以避免過度影響人民之工作及生活，始符合修
    法本旨。
五、經查：本件受處分人於九十八年六月五日二十時二十一分許
    ，駕駛車牌號碼ＲＤ─○四五七號自用小客車，在國道三號
    南下二一二公里處之霧峰匝道前，因有「經酒精測定分析，
    測定○‧四八ＭＧ／Ｌ」之違規，經內政部警政署國道公路
    警察局第七警察隊快官分隊以公警局交字第Ｚ000000
    00號舉發違反道路交通管理事件通知單依法舉發，經原處
    分機關依道路交通管理處罰條例第三十五條第一項第一款規
    定裁處罰鍰三萬四千五百元，並吊扣汽車駕駛執照十二個月
    及施以道安講習等情，為受處分人所不爭執，有上開舉發通
    知單、裁決書影本及受處分人聲明異議狀各1份附卷可參，
    堪認屬實。惟按取得大貨車駕駛資格者應換發駕駛執照，並
    准其駕駛較低級車類之車輛，如小型車、輕型機器腳踏車等
    ，道路交通安全規則第六十一條第一項第三款定有明文，是
    汽車駕駛人持有大貨車駕駛執照，即可駕駛前述多種「較低
    級車類」之車輛，換言之，駕駛人雖僅持有一張大貨車駕駛
    執照，然該駕駛執照實包含多種較低級種類車輛之駕駛資格
    ，屬「多合一」之駕駛執照。查本件受處分人因領有職業大
    貨車駕駛執照，而當然具有駕駛普通小型車之資格，而本件
    受處分人係駕駛普通小型車違規，其依法所受之處分應為限
    制其駕駛普通小型車之權利，即僅應吊扣其普通小型車之駕
    駛資格為已足。而此等「多合一」之駕駛執照，應如何僅吊
    扣部分即其駕駛普通小型車之資格，固有其困難，惟此屬執
    行方式之問題，尚難僅因此執行上之困難，即置立法修正通
    過之法律於不顧。是以原處分機關未審酌及此，逕為裁處吊
    扣受處分人之職業大貨車駕駛執照，即難認允當，從而，本
    件受處分人之異議為有理由，爰撤銷原處分，改諭知如主文
    第二項所示之處罰。
據上論斷，應依道路交通管理處罰條例第八十七條第二項，道路
交通案件處理辦法第二十條前段之規定，裁定如主文。
中    華    民    國    98    年    7    月    10   日
                       交通法庭  法  官 陳如玲
上正本證明與原本無異。
如不服本裁定，應於送達後5日內，向本院提出抗告狀。
                                 書記官 童淑芬
中    華    民    國    98    年    7    月    10   日


司法院資訊處製作；財團法人民間司法改革基金會備份。
